【裁判字號】    99,監,115
【裁判日期】    990331
【裁判案由】    處分受監護宣告人不動產
【裁判全文】
臺灣高雄地方法院民事裁定               99年度監字第115號
聲  請  人  甲○○
受監護宣告
人          乙○○
上聲請人聲請處分受監護宣告人乙○○之不動產事件，本院裁定
如下：
    主  文
准許聲請人處分受監護宣告人乙○○所有如附表所示之不動產。
聲請程序費用新臺幣壹仟元由受監護宣告人乙○○負擔。
    理  由
一、本件聲請意旨略以：聲請人甲○○之配偶乙○○於民國92年
    9 月30日經鈞院92年度禁字第221 號裁定宣告為禁治產人，
    因聲請人需為禁治產人支付龐大醫療及安養費用，依法聲請
    鈞院准許處分禁治產人所有坐落於高雄縣燕巢鄉○○段155-
    61地號，面積53平方公尺，權利範圍全部之土地及其上同段
    229 建號建物門牌號碼高雄縣燕巢鄉○○路2 巷66號之不動
    產等語。
二、按「民法總則中華民國97年5 月2 日修正之條文施行前，已
    為禁治產宣告者，視為已為監護宣告；繫屬於法院之禁治產
    事件，其聲請禁治產宣告者，視為聲請監護宣告；聲請撤銷
    禁治產宣告者，視為聲請撤銷監護宣告；並均於修正施行後
    ，適用修正後之規定。」、「民法規定之禁治產或禁治產人
    ，自民法總則中華民國97年5 月2 日修正之條文施行後，一
    律改稱為監護或受監護宣告之人。」、「中華民國97年5 月
    2 日修正之民法總則第14條至第15條之2之 規定，自公布後
    1 年6 個月施行。」97年5 月23日修正公布之民法總則施行
    法第4 條第2 項、第4 條之1 、第4條 之2 分別定有明文。
    次按「監護人對於受監護人之財產，非為受監護人之利益，
    不得使用、代為或同意處分。監護人為下列行為，非經法院
    許可，不生效力：(一)代理受監護人購置或處分不動產。……
    」，98年11月23日修正生效之民法第1101條第1 項、第2 項
    第1 款分別定有明文，又上揭規定於受監護宣告人之監護亦
    準用之，民法第1113條亦定有明文。
三、經查：
  (一)禁治產人乙○○係於92年9 月30日經本院92年度禁字第221
    號民事裁定宣告為禁治產人，並以其配偶即聲請人甲○○為
    監護人等情，業據聲請人提出戶籍謄本1 件為證，依上揭說
    明，禁治產人乙○○現應改稱受監護宣告人乙○○，其監護
    人處分其不動產，應得法院許可，始生效力，又聲請人係受
    監護宣告人乙○○之監護人，其為受監護宣告人乙○○處分
    不動產，自得聲請本院許可，合先敘明。
  (二)聲請人主張應監護宣告人乙○○需外傭照料，並自91年間即
    聘僱看護至今，費用負擔沈重等情，業據其提出行政院勞工
    委員會許可聘僱外籍看護函、看護工所得薪資及應付其他費
    用計算表影本各1 件為證；並經證人即聲請人之女孫靜華到
    庭證稱：「（問：妳媽媽目前狀況如何？）已經癱瘓，但是
    有意識講話很小聲，如果他人跟她講話的話，有的懂有的不
    懂。（問：照顧費用何人負擔？）都由我的爸爸再負擔。（
    問：現在妳爸爸要將妳媽媽名下的不動產出賣所得價金來負
    擔妳媽媽的看護費用，有無意見？）沒有意見。」等語明確
    （見本院99年3 月25日訊問筆錄），堪信為真實。本院審酌
    受監護宣告人乙○○自91年間即聘僱看護至今，費用負擔沈
    重，若非另謀財源，實難以維繫受監護宣告人乙○○之身心
    健康及生活品質，從而，認為處分受監護宣告人乙○○不動
    產，確符合受監護人乙○○之利益，聲請人所為本件聲請，
    於法尚無不合，應予准許。
五、依非訟事件法第24條第1 項、第160 條第2 項，裁定如主文
中    華    民    國    99    年    3     月    31    日
                        家事法庭  法  官  吳宏榮
上為正本係照原本作成。
如不服本裁定，應於收受裁定後10日內，向本院提出抗告狀，並
繳納裁判費新台幣1,000元。
中    華    民    國    99    年    3     月    31    日
                                  書記官  葉正昭
附表：
┌──┬───────────────┐
│編號│土地及建物之內容              │
├──┼───────────────┤
│1   │高雄縣燕巢鄉○○段155-61地號  │
│    │所有權人：乙○○              │
│    │面積53平方公尺                │
│    │權利範圍全部                  │
│    │                              │
│    │                              │
├──┼───────────────┤
│2   │高雄縣燕巢鄉○○段229建號     │
│    │門牌號碼：高雄縣燕巢鄉○○路  │
│    │          2巷66號             │
│    │所有權人：乙○○              │
│    │總面積88.05平方公尺           │
│    │權利範圍全部                  │
│    │                              │
│    │                              │
└──┴───────────────┘

司法院資訊處製作；財團法人民間司法改革基金會備份。
